【裁判字號】    96,易,2833
【裁判日期】    970314
【裁判案由】    毀棄損壞
【裁判全文】
臺灣臺北地方法院刑事判決              96年度易字第2833號
公  訴  人  臺灣臺北地方法院檢察署檢察官
被      告  丙○○
選任辯護人  王坤成律師
上列被告因毀棄損壞案件，經檢察官聲請以簡易判決處刑（九十
六年度偵字第一九二一三號），本院受理後（受理案號九十六年
度簡字第三三０五號），認不宜以簡易判決處刑，改依通常程序
審理，判決如下：
    主  文
丙○○無罪。
    理  由
一、聲請簡易判決處刑意旨略以：被告丙○○於民國九十六年八
    月二十四日，向第三人甲○○承攬興建圍牆之工程，明知位
    於臺北市○○區○○街三一巷二二弄二五號對面之竹林係他
    人所有之物，竟基於毀損器物之直接故意，於同月二十七日
    下午一時三十分許，未經上開竹林之所有人即告訴人丁○○
    、戊○○及己○○同意，指示不知情之十餘名工人，以柴刀
    毀損該竹林，足以生損害於丁○○、戊○○及己○○，嗣經
    丁○○等人發現，報警當場查獲，因認被告丙○○涉犯刑法
    第三百五十四條之毀損器物罪嫌等語。
二、按犯罪事實應依證據認定之，無證據不得認定其犯罪事實。
    又不能證明被告犯罪者，應諭知無罪之判決，刑事訴訟法第
    一百五十四條第二項、第三百零一條第一項分別定有明文。
    再按，事實之認定，應憑證據，如未能發現相當證據，或證
    據不足以證明，自不能以推測或擬制之方法，為裁判基礎；
    且認定不利於被告之事實須依積極證據，苟積極證據不足為
    不利於被告事實之認定時，即應為有利於被告之認定；另認
    定犯罪事實所憑之證據，雖不以直接證據為限，間接證據亦
    包括在內，然無論直接證據或間接證據，其為訴訟上之證明
    ，須於通常一般之人均不致有所懷疑，而得確信其為真實之
    程度者，始得據之為有罪之認定，倘其證明尚未達到此一程
    度，而有合理之懷疑存在，無從使事實審法院得有罪之確信
    時，即應由法院為諭知被告無罪之判決（最高法院四十年臺
    上字第八六號、三十年上字第八一六號、七十六年臺上字第
    四九八六號判例參照）。
三、本件公訴人認被告丙○○涉犯刑法第三百五十四條之毀損器
    物罪嫌，無非以被告之供述、告訴人丁○○、戊○○及己○○之指述，證人即當日前往現場處理之臺北市政府警察局中
    山分局大直派出所員警乙○○及證人甲○○之證述、地籍圖
    謄本一張（偵查卷第十五頁參照）、臺北市中山區公所九十
    二年三月三日北市中建字第０九二三０六三六七００號函暨
    臺灣省臺北市私有地耕地租約一份（偵查卷第十六頁至第十
    八頁參照）、臺北市中山區公所九十二年三月四日北市中建
    字第０九二三０六七二五００號函暨臺灣省臺北市私有地耕
    地租約一份（偵查卷第十九頁至第二一頁參照）以及臺北市
    中山區公所九十二年四月三日北市中建字第０九二三一０二
    三九００號函暨臺灣省臺北市私有地耕地租約一份（偵查卷
    第二二頁至第二四頁參照）資為論據。
四、被告丙○○於本院審理時固承認其有於上開時間，因受甲○○之委託，前往上開地點砍伐竹林之事實，惟否認有何毀損
    之犯行，辯稱：我有向甲○○承攬於上開地點興建圍牆之工
    程，因為甲○○告訴我該處為其公司所有，我就在九十六年
    八月二十七日下午一時三十分許，帶同五名工人，持柴刀及
    鋸子等工具，針對需要興建圍牆的部分，對該處之竹林進行
    修砍等語，並提出臺北市政府九十四年十一月十一日府地三
    字第０九四二二五五九六００號函、九十四年十一月十日府
    地三字第０九四二二五五九五００號函、九十四年十一月十
    日府地三字第０九四二二五五九五００號函、本院提存所九
    十四年度存字第五六八四、五六八五、五六八三號提存書、
    臺北市政府九十四年十二月九日府地三字第０九四三三一七
    一五００號函、九十四年十二月九日府地三字第０九四三三
    一六九九００號函、九十四年十二月九日府地三字第０九四
    三三一七一六００號函、九十四年十二月十四日北市中建字
    第０九四三三二四六二００號函、九十四年十二月十四日北
    市中建字第０九四三三二四六０００號函、九十四年十二月
    十四日北市中建字第０九四三三二四六一００號函（本院簡
    字卷第十九頁至第三九頁參照）及臺北高等行政法院九十五
    年度訴字第四二七九號判決書一份為證。
五、茲就本件是否經合法告訴乙節，論述如下：
    查告訴人丁○○、戊○○及己○○自九十二年一月一日起，
    向出租人宋政恆等九人繼續承租臺北市○○區○○段四小段
    五一地號之土地，並於其上種植竹林（即臺北市○○區○○
    街三一巷二二弄二五號對面之竹林），租賃期間迄九十七年
    十二月三十一日為止，並依三七五減租條例之規定，向臺北
    市中山區公所申請續訂租約之事實，業據證人即告訴人丁○○、戊○○及己○○證述屬實，且有上開臺北市中山區公所
    九十二年三月三日北市中建字第０九二三０六三六七００號
    函暨臺灣省臺北市私有地耕地租約、臺北市中山區公所九十
    二年三月四日北市中建字第０九二三０六七二五００號函暨
    臺灣省臺北市私有地耕地租約及臺北市中山區公所九十二年
    四月三日北市中建字第０九二三一０二三九００號函暨臺灣
    省臺北市私有地耕地租約各一份在卷可稽。而出租人宋政恆
    等九人於上開租賃契約存續期間之九十四年九月九日，向臺
    北市政府申請將上開出租耕地編為建築用地，欲終止上開租
    約，經臺北市政府地政處邀集出租人與承租人即告訴人等協
    調，惟未達成協議，出租人乃依臺北市政府依法核算之金額
    予以提存於本院提存所後，向臺北市政府申請終止上開租約
    獲准等情，亦據證人甲○○於本院審理時證述屬實（本院九
    十七年一月二十二日審判筆錄參照），並有上開臺北市政府
    九十四年十一月十一日府地三字第０九四二二五五九六００
    號函、九十四年十一月十日府地三字第０九四二二五五九五
    ００號函、九十四年十一月十日府地三字第０九四二二五五
    九五００號函、本院提存所九十四年度存字第五六八四、五
    六八五、五六八三號提存書、臺北市政府九十四年十二月九
    日府地三字第０九四三三一七一五００號函、九十四年十二
    月九日府地三字第０九四三三一六九九００號函、九十四年
    十二月九日府地三字第０九四三三一七一六００號函、九十
    四年十二月十四日北市中建字第０九四三三二四六二００號
    函、九十四年十二月十四日北市中建字第０九四三三二四六
    ０００號函、九十四年十二月十四日北市中建字第０九四三
    三二四六一００號函各一份在卷足憑。然告訴人等對於上開
    租約是否合法終止一節仍有爭議，乃向臺北高等行政法院提
    起訴訟，請求撤銷上開臺北市政府終止租約之處分，經臺北
    高等行政法院於九十六年十一月十五日以九十五年度訴字第
    四二七九號判決駁回告訴人等之訴，告訴人等不服，復提起
    上訴，刻正由最高行政法院審理中之情形，為證人戊○○於
    本院審理時證述屬實（同上審判筆錄參照），並有上開判決
    書一份在卷可證。從而，系爭土地之租賃契約終止與否，尚
    有疑義，則在該租賃契約是否已合法終止尚未確定前，告訴
    人等對於系爭土地上所種植之竹林應仍有管領之權，而屬本
    件犯罪之被害人，是本件告訴應屬合法，合先敘明。
六、經查：
  (一)被告確實有於九十六年八月二十四日，向甲○○承攬興建圍
    牆之工程乙節，為被告所是認，且據證人甲○○於本院審理
    時證述屬實（同上審判筆錄參照）。又被告於九十六年八月
    二十七日下午一時三十分許，帶同數名工人前往臺北市○○
    區○○段四小段五一地號之土地，未經丁○○、戊○○及己○○同意，即持柴刀毀損該竹林之事實，亦為被告所是認，
    且經證人丁○○、戊○○、己○○及乙○○分別於警詢及本
    院審理時證述明確，則被告客觀上確實有毀損系爭土地上栽
    種之竹林之行為，堪信為真實。
  (二)本件之爭點乃在於被告主觀上是否知悉其所毀損之竹林屬告
    訴人等所有，而具有毀損他人之物之故意？茲論述如下：
  1.證人甲○○於本院審理時證稱：系爭土地是銘將開發股份有
    限公司（下稱銘將公司）所有，銘將公司之負責人單聯璜委
    託我處理關於系爭土地之事務，我再委由被告負責在系爭土
    地周圍搭蓋圍牆之工程，我有告訴被告可以砍伐系爭土地上
    的竹林，被告也有告知其當天前往系爭土地施工之情，當天
    戊○○等人去阻止被告砍伐竹林時，被告有馬上打電話向我
    報告，我就告訴被告說，系爭土地上三七五租約業已終止，
    所有權是屬於地主所有，要求被告按照我所委託的範圍繼續
    施工，但沒多久警察就到了等語屬實（同上審判筆錄參照）
    ；查系爭土地為銘將公司所有，且銘將公司委任證人甲○○
    處理系爭土地之事務乙節，有臺北市中山地政事務所九十七
    年一月二十八日北市中地三字第０九七三０一四九九００號
    函檢送系爭土地登記謄本一份及委任書一紙附於本院卷可稽
    ，足認證人甲○○所言為真。是由上開證詞可知，被告確實
    受證人甲○○委託，在系爭土地上施作興建圍牆之工程，且
    經證人甲○○告知，系爭土地上之竹林為土地所有權人銘將
    公司所有，可以砍伐之情，從而被告於砍伐系爭土地上之竹
    林時，主觀上係認定該等竹林為銘將公司所有之物，而非告
    訴人等所有之物，則其並無毀損告訴人等之物之故意甚明。
  2.況系爭土地之租賃關係是否已合法終止？抑或繼續存續中？
    仍有爭議，尚在進行訴訟中之情，已如前述（詳如理由五所
    載），且證人乙○○於本院審理時亦證稱：我在案發當天前
    往現場處理時，看到被告跟一些人在砍伐竹林，我有問被告
    為何砍伐竹林，被告說產權是歸屬於他們的，戊○○說產權
    在訴訟中等語屬實（同上審判筆錄參照）。而被告僅為一受
    雇興建圍牆之人，其僅單純依據僱用人甲○○所指示之範圍
    ，砍伐系爭土地上之竹林，尚無從苛求被告於砍伐竹林前負
    有查證系爭土地上竹林所有權誰屬之義務，是被告所辯：我
    不知道竹林是告訴人等所有等語，應非虛妄，堪予採信。
  (三)綜上所述，本件並無積極證據足證被告主觀上有毀損他人之
    物之故意，此外，復查無其他積極證據足證被告有何毀損他
    人之物之犯行，揆諸前開說明，既不能證明被告犯罪，即應
    為被告無罪之諭知。
據上論斷，應依刑事訴訟法第四百五十二條、第三百零一條第一
項，判決如主文。
本案經檢察官呂俊儒到庭執行職務。
中    華    民    國    97    年    3     月    14    日
                  刑事第九庭    法  官  林怡秀
本件正本證明與原本無異。
檢察官如不服本判決，應於判決送達後十日內，向本院提出上訴
狀（應抄附繕本）。告訴人戊○○、己○○、丁○○如對於本判
決不服者，應具備理由請求檢察官上訴，其上訴期間之計算係以
檢察官收受判決正本之日期為準。
                                書記官  張汝琪
中    華    民    國    97    年    3     月    14    日


司法院資訊處製作；財團法人民間司法改革基金會備份。
